【裁判字號】    91,訴,1170
【裁判日期】    920110
【裁判案由】    偽造文書
【裁判全文】
臺灣臺南地方法院刑事判決                        九十一年度訴字第一一七號
    公  訴  人  臺灣臺南地方法院檢察署檢察官
    被      告  丙  ○  ○
右列被告因偽造文書案件，經檢察官提起公訴（九十一年度偵字第八九○七號），本
院判決如左：
    主  文
丙○○行使偽造私文書，足以生損害於公眾及他人，累犯，處有期徒刑伍月，如易科
罰金，以佰元折算壹日。臺南縣警察局南縣警交字第Ｍ00000000號舉發違
反道路交通管理事件通知單（含移送聯、通知聯、迴覆聯、存查聯）「填單單位章戳
」欄位內偽造之「乙○○」署押壹枚沒收。
    事  實
一、丙○○前於民國八十七年間因違反麻醉藥品管理條例案件，經本院判處有期徒刑
    五月確定，於八十七年十二月十八日執行完畢。猶不知悔改，於九十一年四月一
    日二十二時五十二分許，駕駛車牌號碼三Ｓ─一五五二號自用小客車，行經臺南
    縣新化鎮知義里南一六九線與一七○線公路路口，因闖紅燈而遭警攔查告發，詎
    丙○○因其駕駛執照已遭吊銷，為避免遭受加重處罰，竟向取締員警謊稱其未攜
    帶證件及其本人為乙○○（丙○○之胞弟）云云，使取締員警據以製發違反道路
    交通管理事件通知單，並基於行使偽造私文書之犯意，在取締員警所填製舉發違
    反道路交通管理事件通知單（含移送聯、通知聯、迴覆聯、存查聯）內具有私文
    書性質之「填單單位章戳」欄位，偽簽「乙○○」之署名一枚，用以表示乙○○
    本人知悉為警舉發違規，並收受該通知單之意思，而偽造表示收受該通知單之私
    文書，再將該份舉發違反交通管理事件通知單存查聯交予取締警員查核，持以行
    使偽造私文書（舉發違反道路交通管理事件通知單之「填單單位章戳」欄位部分
    ），分別足以生損害於乙○○本人及警察暨交通監理機關對於道路交通管理事件
    稽查處罰及交通違規駕駛人年籍資料管理之正確性。嗣乙○○接獲違反道路交通
    管理處罰條例之通知，發覺遭冒名受罰而報案，始查知上情。
二、案經臺南縣警察局新化分局報請臺灣臺南地方法院檢察署檢察官偵查起訴。
    理  由
一、右揭事實，業據被告丙○○於警訊及本院審理中坦承不諱，核與被害人乙○○於
    警訊中之指訴情節相符（見警卷），並經證人即執行取締本件交通違規之員警甲
    ○○於警訊及本院調查時證述明確（見警卷及本院卷第二四至二五頁），且有上
    開臺南縣警察局舉發違反道路交通管理事件通知單影本二張附卷可稽（見警卷）
    ，足見被告之自白與事實相符，堪予採信。是本件事證明確，被告犯行洵堪認定
    。
二、按被告在舉發違反道路交通管理事件通知單（含移送聯、通知聯、迴覆聯、存查
    聯）「填單單位章戳」欄內，偽簽「乙○○」之簽名，自不待依據習慣或特約，
    單從形式上觀察，即足以知悉其文意係表示由乙○○名義出具受領收執該舉發違
    規通知單通知聯之用意證明，此與事先在印妥內容之收據上偽簽他人姓名之情形
    ，無分軒輊，當然屬於刑法第二百十條所稱之私文書（參見最高法院八十三年度
    台上字第六六三一號判例意旨）。核被告冒用乙○○之名在上開通知單（含移送
    聯、通知聯、迴覆聯、存查聯）上偽造「乙○○」之署押，所為係犯刑法第二百
    十條之偽造私文書罪，其於該通知單上偽簽署押表示知悉為警舉發違規，並收受
    該通知單之意，顯然於該文書之內容有所主張，並持交取締員警處理，應構成同
    法第二百十六條、第二百十條之行使偽造私文書罪。其偽造署押行為為偽造私文
    書之階段行為，偽造私文書為行使偽造私文書之低度行為，均為行使偽造私文書
    之高度行為所吸收，不另論罪。又被告有如事實欄所載之前案科刑及執行紀錄，
    有卷附臺灣高等法院被告全國前案紀錄表可按，其受有期徒刑之執行完畢，五年
    以內再犯有期徒刑以上之罪，為累犯，應依刑法第四十七條之規定加重其刑。爰
    審酌被告之素行、車輛違規為免罰即冒用他人名義影響他人權益，所產生之損害
    、與被害人之關係及犯罪後態度尚稱良好等一切情狀，量處如主文所示之刑，並
    諭知易科罰金之折算標準。另被告於臺南縣警察局南縣警交字第Ｍ000000
    00號舉發違反道路交通管理事件通知單（一式含移送聯、通知聯、迴覆聯、存
    查聯）「填單單位章戳」欄位內偽造之「乙○○」署押一枚，係偽造之署押，不
    問屬於犯人與否，應依刑法第二百十九條之規定宣告沒收。
據上論斷，應依刑事訴訟法第二百九十九條第一項前段，刑法第二百十六條、第二百
十條、第二百十九條、第四十七條、第四十一條第一項前段，罰金罰鍰提高標準條例
第二條，判決如主文。
本案經檢察官林志到庭執行職務。
中      華      民      國      九十二      年      一      月    十    日
                                  臺灣臺南地方法院刑事第五庭
                                      審判長  法  官  蘇清水
                                              法  官  卓穎毓
                  法  官  林欣玲
右正本證明與原本無異。
如不服本判決，應於判決送達後十日內，向本院提出上訴狀。
                                              書記官  李泰吉
中      華      民      國      九十二      年      一      月    十    日
附錄本案論罪科刑法條全文：
刑法第二百十條
偽造、變造私文書，足以生損害於公眾或他人者，處五年以下有期徒刑。
刑法第二百十六條
行使第二百十條至第二百十五條之文書者，依偽造、變造文書或登載不實事項或使登
載不實事項之規定處斷。


司法院資訊處製作；財團法人民間司法改革基金會備份。
